臺灣臺南地方法院刑事判決 　　　　　 96年度簡上字第199號
上　訴　人　臺灣臺南地方法院檢察署檢察官
被　　　告　甲○○
上列上訴人因被告著作權法案件，不服本院95年度簡字第3259號
，中華民國96年3月8日第一審判決（聲請簡易判決處刑案號：臺
灣臺南地方法院檢察署95年度偵字第8236號），提起上訴，本院
判決如下：
    主  文
原判決撤銷。
甲○○連續意圖出租而擅自以重製於光碟之方法侵害他人之著作
財產權，處有期徒刑柒月，減為有期徒刑參月又拾伍日，如易科
罰金，以銀元參佰元即新臺幣玖佰元折算壹日。扣案如附表所示
之物均沒收。
    事  實
一、甲○○係址設臺南市○○區○○路一段九十五號之「長紅影
    視」負責人，明知如附表所示之「霹靂兵燹之刀戟戡魔錄II
    」及「霹靂奇象」系列布袋戲影片，係群體工作室有限公司
    （以下簡稱群體公司）享有著作財產權之視聽著作，且均尚
    在著作財產權存續期間內，非經著作財產權人同意或授權，
    不得擅自重製或出租，竟基於以出租之方法及意圖出租而以
    重製於光碟之方法侵害他人著作財產權之概括犯意，於民國
    九十五年三月間某日，自不詳同業處購得如附表編號一、二
    所示之正版影音光碟後，先於九十五年三月間某日起至同年
    五月十五日下午十七時二十分前某時止，在上址店內，連續
    將如附表編號一所示之正版影音光碟利用電腦燒錄機設備，
    燒錄成為如附表編號三所示之盜版影音光碟後，再將如附表
    編號一、二、三所示之影音光碟，以每片新臺幣（下同）六
    十元之價格出租予不特定之人，以此方式侵害群體公司之著
    作財產權多次。嗣於九十五年五月十五日下午五時二十分許
    ，經警持本院所核發之搜索票前往上址搜索後當場查獲，並
    扣得甲○○所有供重製盜版光碟用之電腦燒錄機一臺、及如
    附表所示之正版影音光碟七十七片、盜版影音光碟三十四片
    與空白光碟片十五片，而查知上情。
二、案經群體公司訴由臺南市警察局第五分局報請臺灣臺南地方
    法院檢察署檢察官偵查後，聲請簡易判決處刑。
　　理  由
一、上揭事實，業據被告甲○○迭於警詢、偵查及本院審理時均
    坦承不諱，核與告訴人群體公司之代理人盧明群、黃華珍所
    指訴情節相符，並經證人何奇元於偵查中證述：並未跟被告
    表示可以自己燒錄光碟出租再向公司反映價格等語明確（見
    偵查卷第三十六頁），此外，復有臺南市警察局第五分局搜
    索、扣押筆錄、扣押物品目錄表、勘驗結果報告、群體公司
    之公司執照、營利事業登記證、專屬授權書、智慧財產權證
    明書各一份、現場照片十張及盜版之「霹靂奇象」光碟翻拍
    照片六張附卷可稽，且有扣案如附表所示之正版影音光碟共
    七十七片、盜版影音光碟共三十四片、電腦燒錄機一台及空
    白光碟片共十五片可資佐證。足見被告自白確與事實相符。
    是本件事證明確，被告犯行堪以認定，自應依法論科。
二、又所謂「第一次銷售原則」係指合法出售著作重製物之情形
    ，本件被告所出租之扣案如附表編號一、二所示之正版影音
    光碟，其所有權仍保留為告訴人所有，告訴人並無銷售之意
    思及行為，且本件被告並未與告訴人簽訂出租契約而取得出
    租系爭視聽著作之權利，業經告訴代理人黃華珍到庭證述明
    確（見本院卷第六十五至第六十六頁），則扣案如附表編號
    一、二所示之影音光碟既仍在授權期間內，告訴人復未將各
    該影音光碟販售給簽約店，簽約店自未取得扣案正版影音光
    碟之所有權，告訴人之專有出租權並未用盡，則被告所稱扣
    案光碟來源為向某同業販入，實難認有合法取得該等光碟所
    有權之情事，且被告既自承曾與告訴人之代理商簽訂出租契
    約長達十年以上之時間（見本院卷第六十七頁），其理應知
    悉該等光碟不得販賣，從而，本件自無「第一次銷售原則」
    之適用，附此敘明。
三、新舊法比較：被告行為後，刑法業於九十四年一月七日修正
    ，同年二月二日公布，於九十五年七月一日施行，其中新法
    修正第二條、第三十三條、第五十六條、第七十四條規定。
    按行為後法律有變更者，適用行為時之法律，但行為後之法
    律有利於行為人者，適用最有利於行為人之法律，現行刑法
    第二條第一項訂有明文。此條規定乃與刑法第一條罪刑法定
    主義契合，而貫徹法律禁止溯及既往原則，係規範行為後法
    律變更所生新舊法律比較適用之準據法，是刑法第二條本身
    雖經修正，但刑法第二條既屬適用法律之準據法，本身尚無
    比較新舊法之問題，應一律適用裁判時之現行刑法第二條規
    定，以決定適用之刑罰法律，先予辨明。又以本次刑法修正
    之比較新舊法，應就罪刑有關之共犯、未遂犯、想像競合犯
    、牽連犯、連續犯、結合犯，以及累犯加重、自首減輕暨其
    他法定加減原因（如身分加減）與加減例等一切情形，綜其
    全部罪刑之結果而為比較，最高法院九十五年五月二十三日
    著有九十五年度第八次刑庭會議決議可資參照。經查：
(一)著作權法第九十一條第三項、第九十二條法定刑為罰金部分
    ：修正後刑法第三十三條第五款規定「罰金：新臺幣一千元
    以上，以百元計算之。」，與修正前刑法第三十三條第五款
    規定「罰金：一元以上。」不同。比較新舊法結果，以舊法
    較有利於行為人，故依刑法第二條第一項前段規定，本案關
    於法定刑罰金部分，自應適用行為時之法律即修正前刑法第
    三十三條第五款規定決定其罰金部分之法定刑。
(二)被告行為時之刑法第四十一條第一項前段規定：「犯最重本
    刑為五年以下有期徒刑以下之刑之罪，而受六個月以下有期
    徒刑或拘役之宣告，因身體、教育、職業、家庭之關係或其
    他正當事由，執行顯有困難者，得以一元以上三元以下折算
    一日，易科罰金。」，又其行為時之易科罰金折算標準，修
    正前罰金罰鍰提高標準條例第二條前段（現已刪除）規定，
    就其原定數額提高為一百倍折算一日，則本件被告行為時之
    易科罰金折算標準，應以銀元三百元折算一日，經折算為新
    臺幣幣值後，應以新臺幣九百元折算為一日；惟於同上時日
    修正公布施行之刑法第四十一條一項前段規定：「犯最重本
    刑為五年以下有期徒刑以下之刑之罪，而受六個月以下有期
    徒刑或拘役之宣告者，得以新臺幣一千元、二千元或三千元
    折算一日，易科罰金。」，比較修正前後之易科罰金折算標
    準，以修正前之規定，較有利於被告，自應依刑法第二條第
    一項前段，適用修正前刑法第四十一條第一項前段規定，諭
    知易科罰金之折算標準。
(三)修正後刑法第五十五條後段牽連犯之規定業經刪除，此刪除
    雖非犯罪構成要件之變更，但顯已影響行為人刑罰之法律效
    果，自屬法律有變更，依新法第二條第一項規定，比較新、
    舊法結果，應適用較有利於被告之行為時法律即舊法論以牽
    連犯。
(四)修正後之刑法業已刪除第五十六條連續犯之規定，此刪除雖
    非犯罪構成要件之變更，但顯已影響行為人刑罰之法律效果
    ，自屬法律有變更，依新法第二條第一項規定，比較新、舊
    法結果，仍應適用較有利於被告之行為時法律即舊法論以連
    續犯（最高法院九十五年第八次刑事庭會議決議參照）。
四、核被告所為，係違反著作權法第九十一條第三項、第二項之
    意圖出租而擅自以重製於光碟之方法侵害他人之著作財產權
    罪及同法第九十二條之擅自以出租之方法侵害他人之著作財
    產權罪。被告擅自重製如附表編號三所示之盜版影音光碟後
    ，復出租予他人，所為出租之低度行為，為重製之高度行為
    所吸收，不另論罪。被告先後多次以重製及出租光碟之方法
    侵害告訴人著作財產權之行為，時間緊接，手段相同，各觸
    犯構成要件相同之罪名，顯均係基於概括犯意反覆為之，均
    應依修正前刑法第五十六條連續犯之規定論以一罪，並依法
    加重其刑。又被告所犯上開二罪間，有方法及目的之牽連關
    係，應依修正前刑法第五十五條之規定，從一重之意圖出租
    而以重製於光碟之方法侵害他人著作財產權罪處斷。
五、原判決認被告罪證明確，予以論罪科刑，固非無見，惟查，
    被告犯罪後，中華民國九十六年罪犯減刑條例於九十六年七
    月十六日生效施行，原審未及審酌，即有未合。復按對於科
    刑之被告諭知緩刑，除應具備一定條件外，並須有可認為以
    暫不執行刑罰為適當之情形，刑法第七十四條規定甚明（最
    高法院二十九年上字第一九五○號判例意旨參照）。查被告
    以經營出租影音光碟為業，竟擅自重製、出租他人視聽著作
    ，影響著作財產權人所得享有之合法利益，且被告雖曾於偵
    查中表示希望能以一年期之簽約金六十萬元與告訴人和解並
    獲得告訴人之合法授權，且願意每月給付五萬元予告訴人，
    然被告迄今仍未履行自己所提出之和解條件，甚至於本院準
    備程序中表示：現在每個月只能償還五千元等語（見本院卷
    第二十五頁），實難認被告確有與告訴人和解之具體表現，
    是依被告之犯罪情節，並無以暫不執行其刑罰為適當之情形
    ，實不宜宣告緩刑，原判決僅以被告未曾受有期徒刑以上刑
    之宣告，且於偵、審中均坦承犯行，並極力尋求與告訴人和
    解，即遽認被告所受之刑以暫不執行為適當，並未詳予述明
    被告何以有暫不執行刑罰為適當之情形存在，即予以宣告緩
    刑二年，亦有未洽。檢察官執此提起上訴，指摘原判決不當
    ，為有理由，且原判決亦有上開可議之處，自應由本院將原
    判決予以撤銷改判。爰審酌被告前未曾因犯罪經判決執行，
    有臺灣高等法院被告前案紀錄表一份在卷可稽，素行良好，
    惟以經營出租影音光碟為業，竟非法重製、出租他人視聽著
    作，欠缺保護智慧財產權之概念，暨其事後雖坦承犯行，然
    至今尚未與告訴人達成和解，賠償告訴人所受之損害等一切
    情狀，量處如主文所示之刑。又被告犯罪時間係在九十六年
    四月二十四日之前，所犯非中華民國九十六年罪犯減刑條例
    第三條所列之罪，符合減刑條件，依減刑條例第二條第一項
    第三款減其宣告刑二分之一，故減為有期徒刑三月又十五日
    ，並諭知易科罰金之折算標準。扣案如附表所示之物均為被
    告所有供其犯本罪所用之物，業據被告供陳在卷，均應依著
    作權法第九十八條之規定宣告沒收。
據上論斷，應依刑事訴訟法第四百五十五條之一第一項、第三項
、第三百六十四條、第三百六十九條第一項前段、第二百九十九
條第一項前段，著作權法第九十一條第三項、第二項、第九十二
條、第九十八條，刑法第二條第一項前段、第十一條、第四十一
條第一項前段（修正前）、第五十五條後段（修正前）、第五十
六條（修正前），廢止前罰金罰鍰提高標準條例第二條，中華民
國九十六年罪犯減刑條例第二條第一項第三款、第七條、第九條
，判決如主文。
本案經檢察官乙○○到庭執行職務。
中　　華　　民　　國　　96　　年　　10　　月　　16　　日
                  刑事第六庭  審判長法　官　張瑛宗
                                    法　官  黃莉莉
                                    法　官  孫淑玉
以上正本證明與原本無異。
本件不得上訴。
                                    書記官  馬愛君
中　　華　　民　　國　　96　　年　　10　　月　　16　　日
附錄本案論罪科刑法條：
著作權法第91條
擅自以重製之方法侵害他人之著作財產權者，處3年以下有期徒
刑、拘役，或科或併科新臺幣75萬元以下罰金。
意圖銷售或出租而擅自以重製之方法侵害他人之著作財產權者，
處6月以上五年以下有期徒刑，得併科新臺幣20萬元以上2百萬元
以下罰金。
以重製於光碟之方法犯前項之罪者，處6月以上5年以下有期徒刑
，得併科新臺幣50萬元以上5百萬元以下罰金。
著作僅供個人參考或合理使用者，不構成著作權侵害。
著作權法第92條
擅自以公開口述、公開播送、公開上映、公開演出、公開傳輸、
公開展示、改作、編輯、出租之方法侵害他人之著作財產權者，
處3年以下有期徒刑、拘役、或科或併科新臺幣75萬元以下罰金
。
附表
┌──┬──────────┬─────┬─────┐
│編號│品                名│數      量│備      註│
├──┼──────────┼─────┼─────┤
│ 一 │正版「霹靂奇象」影音│七十一片  │          │
│    │光碟                │          │          │
├──┼──────────┼─────┼─────┤
│ 二 │正版「霹靂兵燹之刀戟│六片      │          │
│    │戡魔錄II」影音光碟  │          │          │
├──┼──────────┼─────┼─────┤
│ 三 │盜版「霹靂奇象」影音│三十四片  │          │
│    │光碟                │          │          │
├──┼──────────┼─────┼─────┤
│ 四 │電腦燒錄機          │一台      │          │
├──┼──────────┼─────┼─────┤
│ 五 │空白光碟片          │十五片    │          │
└──┴──────────┴─────┴─────┘
